臺灣板橋地方法院民事判決　　　　　　 100年度訴字第1296號
原　　　告　陳佳芸
訴訟代理人　柏有為律師
　　　　　　尹純孝律師
被　　　告　劉展睿
上列當事人間請求清償債務事件，經本院於民國100 年8 月22日
言詞辯論終結，判決如下：
    主  文
被告應給付原告新臺幣伍拾玖萬玖仟肆佰陸拾柒元，及自民國10
0 年6 月3 日起至清償日止，按年息百分之五計算之利息。
訴訟費用由被告負擔。
原告以新臺幣貳拾萬元為被告供擔保後，得假執行；但被告如以
新臺幣伍拾玖萬玖仟肆佰陸拾柒元為原告預供擔保，得免為假執
行。
    事實及理由
一、原告起訴主張：
(一)、緣被告前於民國96年12月11日向訴外人臺灣新光商業銀行（
    下稱新光商銀）借款新臺幣（下同）120 萬元（下稱系爭借
    款），並邀同原告擔任連帶保證人以擔保系爭借款之清償。
    嗣被告無故拒絕依約分期清償系爭借款，訴外人新光商銀便
    向被告追索全部借款，被告則以無業、無收入等理由表示無
    力償還，故新光商銀遂要求原告以連帶保證人身份清償系爭
    借款。後原告乃於100 年5 月9 日代位清償59萬9,467 元，
    替被告將系爭借款全數清償完畢。按「保證人向債權人為清
    償後，於其清償之限度內，承受債權人對於主債務人之債權
    。」民法第749 條定有明文，本件原告既以連帶保證人地位
    代被告清償系爭借款共59萬9,467 元，自得依上開法條，向
    被告請求返還。為此，乃依民法第749 條保證人之代位權法
    律關係，提起本訴等語。
(二)、聲明：被告應給付原告59萬9,467 元，及自100 年6 月3
    日起至清償日止，按年息5 ％計算之利息。原告願供擔保
    ，請准宣告假執行。
二、被告答辯則為：
(一)、被告對於系爭借款及原告有以連帶保證人身份代位清償59萬
    9467元等情，並不爭執。然兩造前為夫妻關係，彼此間金錢
    投資互有往來，也曾共同投資不動產，其中於96年間，兩造
    曾聯名購買心力合靜園大廈B 棟5 樓之預售屋，購屋款項均
    由被告所支付，也因此被告才會向新光商銀貸款120 萬元，
    此外，被告還與訴外人呂夢華共同購買愛時代6 樓之房屋一
    棟，也是由被告出資一半，但這兩間房屋嗣後出售，原告卻
    未將所獲盈餘分配給被告。兩造之後協議離婚。從而，原告
    代償之59萬9467元，本即理應由原告負擔，今原告竟起訴請
    求被告返還該筆代位清償之款項，實屬無理等語。
(二)、聲明：原告之訴及假執行之聲請均駁回；如受不利之判決，
    願供擔保請准宣告免為假執行。
三、兩造不爭執事項：
(一)、被告前於96年12月11日向訴外人臺灣新光商業銀行借款120
    萬元，由原告擔任連帶保證人。兩造對於原證2 借款契約書
    之形式及內容之真正，均不爭執。
(二)、原告於100 年5 月9 日向新光商銀代位被告清償59萬9467元
    。兩造對於原證1 代位清償證明書之形式及內容之真正，均
    不爭執。
四、本院得心證之理由：
(一)、原告上揭主張業據提出借款契約書、代位清償證明書、大直
    郵局存證信函第96號為證，被告則以前揭情詞置辯，是本件
    爭點厥為：被告主張抵銷是否有理？茲悉述如下：
(二)、按當事人主張有利於己之事實者，就其事實有舉證之責任，
    民事訴訟法第277 條前段定有明文。本件被告主張得予抵銷
    乙節，既為原告所否認，自應由被告就此有利於己之事實負
    舉證責任。經查，關於被告抗辯伊與原告間資金多有往來，
    還共同投資不動產，原告未將售屋盈餘分配，應予抵銷云云
    ，固提出土地、建物登記謄本、不動產買賣合約書、不動產
    買賣契約書、新光銀行存摺存款對帳單、取款憑條、匯款申
    請書、繳款記錄查詢、繳款通知書、匯款申請書回條、第一
    商業銀行交易明細資料等影本（詳本院卷第29頁以下）為佐
    ，然觀之土地、建物登記謄本，其上記載所有權人為「呂夢
    華」；不動產買賣合約書之買方亦為「呂夢華」，契約當事
    人均非兩造，故顯然無從執為證明原告有何應支付或分配予
    被告之款項債務存在之事實。次查，觀之被證三不動產買賣
    契約書，其上雖記載賣方為原告與被告，然該契約書第15條
    第5 點亦有約明：「... 本買賣標的之售屋價款，由各共有
    人按其所有權比例或乙方各共有人協議分配之，其產生之各
    項支出費用，由應負擔之共有人自應取得之款項中扣除，前
    述款項委由永慶房屋於結清價金履保專戶時，逕依各共有人
    提供之帳號匯還款項辦理結清。」（見本院卷第39頁），顯
    見售屋所得款項係入履約保證專戶內，再由各共有人按其所
    有權比例分配之，而該契約書既係由被告代理原告所簽署者
    （見本院卷第39、40頁），被告當無不知之理，是被告空言
    辯稱未獲得售屋盈餘云云，即難遽採。另查，兩造前為夫妻
    關係，揆諸社會通念，渠等在日常生活上之夫妻財產因此相
    互流用，自屬常見，加以匯款原因所在多有，故就被告所提
    之新光銀行存摺存款對帳單、取款憑條、匯款申請書、繳款
    記錄查詢、繳款通知書、匯款申請書回條、第一商業銀行交
    易明細資料等，尚難遽認被告對原告存有59萬9467元之債權
    可資抵銷。此外，被告就其是否有債權可資抵銷乙節，並未
    提出任何積極證據以實其說，揆諸首揭說明，應認本件被告
    所為抵銷抗辯，並無理由，應予駁回。
(三)、又按保證人向債權人為清償後，於其清償之限度內，承受債
    權人對於主債務人之債權。但不得有害於債權人之利益，民
    法第749 條定有明文。又在民法上並無所謂連帶保證，實務
    上所謂連帶保證，不過僅為喪失先訴及檢索抗辯權之保證而
    已，除此而外，仍不失其為保證之性質。故上開規定，既凡
    保證債務均適用之，而連帶保證債務復仍不失為保證債務之
    一種，自無排斥上開法條適用之理由。查本件原告主張就被
    告向訴外人新光商銀貸款120 萬元部分，渠為連帶保證人，
    且已代償59萬9467元完畢之事實，既經認定屬實如前，復為
    兩造所不爭執，則依上開說明，原告主張於清償範圍內，渠
    得行使債權人即訴外人新光商銀之權利，而請求主債務人即
    被告返還所代償之款項59萬9467元等語，即應認係屬於法有
    據，應予准許。
(四)、從而，原告主張依據連帶保證、民法第749 條規定之法律關
    係，請求被告應給付原告59萬9467元，及自100 年6 月3 日
    起至清償日止，按年息5 ％計算之利息，於法有據，為有理
    由，應予准許。
五、本件判決事證基礎已臻明確，兩造其餘主張、陳述及所提證
    據暨攻擊、防禦方法，經本院審酌後，認與判決結果均無影
    響，爰不一一論述，併予敘明。
六、本件判決兩造均陳明願供擔保分別請准宣告假執行及免為假
    執行，是本院爰各酌定相當之擔保金額准許之。
七、據上論結，本件原告之訴為有理由，依民事訴訟法第78條、
    第390 條、第392 條，判決如主文。
中    華    民    國   100    年    9     月    7     日
                  民事第三庭  法  官 吳金芳
以上正本係照原本作成。
如對本判決上訴，須於判決送達後20日內向本院提出上訴狀。如
委任律師提起上訴者，應一併繳納上訴審裁判費。
中    華    民    國   100    年    9     月    8     日
                              書記官 湯景富